臺灣高等法院刑事判決
110年度上訴字第185號
上  訴  人  
即  被  告  徐嘉志


上列上訴人即被告因妨害秘密等案件，不服臺灣桃園地方法院10
8年度訴字第1118號，中華民國109年12月1日第一審判決（起訴
案號：臺灣桃園地方檢察署108年度偵字第18398號），提起上訴
，本院判決如下：
    主  文
原判決關於乙○○散布竊錄之非公開活動及身體隱私部位罪部分，
暨所定應執行刑部分，均撤銷。
乙○○犯散布竊錄之非公開活動及身體隱私部位罪，處有期徒刑拾
月。 　　
其他上訴駁回。
上開第二項撤銷改判及上訴駁回部分所處之刑，應執行有期徒刑
壹年。
    犯罪事實
一、乙○○自民國107年11月至108年3月間與已婚之甲  （真實姓
    名及年籍詳卷）交往，並於108年3月17日，在桃園市○○區○○
    路000號「168旅館」（下稱本案旅館）內，未經甲  同意下
    ，明知無法律上理由，基於竊錄他人非公開活動及身體隱私
    部位犯意，以其所有之手機（含所搭載之SIM卡1張，下稱本
    案手機）竊錄該次其與甲  性行為之非公開活動及身體隱私
    部位影片（下稱本案影片）。嗣於108年3月21日，乙○○復另
    行基於散布猥褻影像、散布竊錄他人非公開活動內容及身體
    隱私部位犯意，在不詳處所，使用本案手機上網登入Youtub
    e網站，以其在Youtube網站申請之「乙○○」帳號，將本案影
    片上傳至Youtube網站，以此等方式將客觀上足以刺激或滿
    足性慾，並引起一般人羞恥或厭惡感之竊錄他人非公開活動
    及身體隱私部位予以公開，使得觀看「乙○○」Youtube網站
    帳號之不特定多數人均得以觀覽而散布。 
二、案經甲  訴由桃園市政府警察局平鎮分局報告臺灣桃園地方
    檢察署檢察官偵查起訴。
    理  由
壹、程序方面：
一、上訴範圍：本件檢察官起訴被告乙○○（下稱被告）涉犯刑法
    第239條後段之相姦罪、第315條之1第2款之妨害秘密、第31
    5條之2第3項散布竊錄他人非公開之活動及第235條第1項後
    段以他法供人觀覽猥褻物品等罪，經原審審理後，分別就竊
    錄非公開活動及身體隱私部位罪、散布竊錄之非公開活動及
    身體隱私部位罪，分別判處罪刑；就被訴相姦罪部分免訴。
    嗣被告僅就竊錄非公開活動及身體隱私部位罪、散布竊錄之
    非公開活動及身體隱私部位罪部分提起上訴。從而，相姦罪
    免訴部分，即已確定，本院審理範圍僅為原判決被告竊錄非
    公開活動及身體隱私部位罪、散布竊錄之非公開活動及身體
    隱私部位罪部分，先此敘明。
二、證據能力：
　㈠按被告以外之人於審判外之言詞或書面陳述，除法律有規定
    者外，不得作為證據，刑事訴訟法第159條第1項固定有明文
    ；惟被告以外之人於審判外之陳述，雖不符同法第159條之1
    至第159條之4之規定，而經當事人於審判程序同意作為證據
    ，法院審酌該言詞陳述或書面陳述作成時之情況，認為適當
    者，亦得為證據，同法第159條之5第1項亦定有明文。經查
    ，本件判決所引用之被告以外之人於審判外之陳述，固均屬
    傳聞證據，惟被告及檢察官就前揭審判外陳述於本院審理程
    序中，均不爭執本院所引用如後所述之供述證據之證據能力
    ，且於本院言詞辯論終結前亦均未聲明異議，本院審酌該等
    供述證據作成之情況，認均無不適當情事，是依前開規定，
    均有證據能力。
　㈡本判決所引用之其餘文書證據及證物，並無證據證明係公務
    員違背法定程序所取得，亦無顯有不可信之情況，且經本院
    於審理期日合法調查，該等證據自得作為本案裁判之資料。
貳、實體方面：
一、認定犯罪事實所憑證據及理由：
　　訊據被告固坦承本案手機確實有錄到本案影片，其並且有將
    本案影片上傳至YouTube網站及傳給甲  等情，惟矢口否認
    有何竊錄非公開活動及身體隱私部位，並散布本案影片之犯
    行，辯稱：伊不是刻意去錄影的，如果刻意去拍的，手機鏡
    頭應該會是直立而非顛倒的，甲  是知情的；伊雖有將影片
    上傳YouTube，但將影片設定為不公開，其他人不可能以第
    三方的方式取得影片云云。惟查：
　㈠就被告故意竊錄本案影片之部分：
　⒈經勘驗本案影片（檔案名稱：「2019年3月21日」MP4檔案，
    畫面為橫向拍攝）結果：（00時00分00秒至00時01分08秒）
    甲  與被告性行為之過程中，先係甲  以趴姿面部朝下背對
    鏡頭，畫面可見甲  裸露之臀部、背部，被告則係位於甲  
    下方躺姿且面部朝上，亦背向鏡頭。（00時01分09秒至00時
    03分51秒）甲  自趴姿起身，轉身以正面坐姿朝向攝影鏡頭
    ，畫面可見甲  之上半身，且可辨識甲  表情，而被告則未
    變更姿勢，仍係躺於甲  下方，面部朝上並背向鏡頭，過程
    中甲  均面向被告，於00時02分13秒至40秒時甲  自右側拿
    取枕頭墊於被告頭下。（00時03分52秒至00時05分21秒）性
    行為結束時，被告起身朝畫面右方抽取衛生紙、隨後與甲  
    親吻，被告前揭動作過程亦均維持背對鏡頭，而甲  則仍保
    持朝向攝影鏡頭方向。（00時05分22秒至00時09分59秒）隨
    後被告與甲  均在攝影畫面外，僅有部分肢體進入鏡頭內，
    有勘驗筆錄附卷可佐（見原審卷第92至93頁），是依前揭勘
    驗結果所示，本案影片確為拍攝甲  與被告之非公開活動及
    甲  身體隱私部位，已堪認定。
　⒉被告雖以前詞置辯，惟本案影片於拍攝時甲  並非知情等節
    ，已據甲  證述：被告何時拍本案影片，伊不知道，有影片
    的時候伊才知道，而知道影片內容是伊跟被告發生性行為後
    ，被告有傳影片給伊等語（見原審卷第144至145、147頁）
    ；此外，依前揭勘驗結果所示，甲  雖正面朝向本案手機攝
    影鏡頭，但從無直視或有注意手機攝影鏡頭情形，是依甲  
    神情舉止，可見甲  確非知悉被告有在攝影，而刻意朝向鏡
    頭以供拍攝，甲  之所以以正面面向鏡頭，應係於性行為過
    程中，因以前揭姿勢面向被告，而同時朝向鏡頭方向所致；
    而甲  若有同意拍攝本案影片，又何需將本案手機倒置而拍
    得前揭勘驗結果所示上下顛倒之本案影片。是甲  前揭證稱
    並不知悉被告正在拍攝本案影片，被告顯未取得甲  同意一
    節，亦可認定，被告此部分所辯顯不可採。
　⒊另被告辯稱：伊講完電話手機就放在浴室裡面，如果是刻意
    去拍，鏡頭應該是直立的云云。然衡諸常情，若非本案手機
    攝影功能有經被告人為刻意操作，豈有於被告所稱講完電話
    之後，會有開啟攝影功能並持續拍攝之可能；復依前揭勘驗
    結果所示，本案影片雖有橫向置放之情，然所拍攝被告與甲
      為性行為過程中，本案手機之攝影鏡頭與角度準確朝向甲
      與被告為性行為之位置，且拍攝畫面皆以甲  正面朝向鏡
    頭，及甲  之身體正面及動作、表情為主，被告雖有出現於
    畫面中，但始終維持背向鏡頭之姿勢，足認被告於拍攝前已
    有刻意調整手機攝影鏡頭角度，以利清楚拍攝甲  為性行為
    之過程；此外，參以被告於警詢、偵查時供承，拍攝本案影
    片目的係為觀賞留念好玩；拍攝當日沒有跟甲  說，就先拍
    本案影片等語（見偵卷第3頁背面、第33頁背面），是本案
    影片確為被告未經甲  同意而刻意拍攝一節，亦可認定。至
    於本案地被告為竊錄之行為時，該鏡頭究竟係直立拍攝抑或
    是橫向拍攝，本不影響竊錄行為之成立，是被告此部分所辯
    ，不足採信。
　㈡就被告將本案影片上傳YouTube網站，使得觀看「乙○○」Yout
    ube網站帳號之不特定多數人均得以觀覽而散布之部分：
　⒈被告有將本案影片上傳至影音平台YouTube網站之事實，業據
    被告於原審及本院審理時均坦承不諱（見原審卷第38至39頁
    、第170至171頁、本院卷第76至77頁），核與被告所使用之
    「乙○○」Youtube網站帳戶網頁截圖內容相符（見偵字第183
    98號卷第20頁編號001照片），是被告此部分任意性之自白
    核與客觀事實相符，堪以採信。
　⒉證人李兆康證稱：當時甲  來派出所報案，說有不雅影片有
    在網路上，甲  拿手機給我是Youtube，Youtube上面平台名
    稱就是寫「乙○○」，甲  當時沒有下載，是在我面前用手機
    操作Youtube，點進去看就是偵卷裡面的截圖畫面；甲  是
    提供網址，我看到之後是用警察局的公務電腦去搜尋看看可
    不可以看到一樣的影片，然後就看到一樣的影片，當時是看
    的到的影片是公開的，我就利用第三方網路平台把影片下載
    下來；偵卷第20頁所示截圖之截圖地點為平鎮派出所，是公
    務電腦螢幕所顯示之畫面，直接截圖下來等語（見原審卷第
    157至163頁）；另甲  亦證稱：被告係先以訊息傳送本案影
    片給伊，之後隔不到3天公司其他同事就告訴伊，在臉書上
    有看到本案影片，同公司的員工透過臉書跟Youtube，大部
    分都知道本案影片，隨後隔不到2、3天，伊就去報警；伊去
    報警時，被告已把本案影片傳到Youtube，但伊當時不知道
    本案影片怎麼打開，是警察打開Youtube看到影片，從網路
    上把本案影片下載下來，伊手機裡面沒有存本案影片等語（
    見原審卷第146、148至149、151至153頁），並有證人李兆
    康以公務電腦擷取本案影片之截圖內容在卷可稽（見偵字卷
    第20頁），是互核證人李兆康與甲  證述，及前揭截圖內容
    所示，證人李兆康既可用公務電腦輕易瀏覽、下載本案影片
    ，顯見被告所上傳之本案影片，客觀上並無限制而可供不特
    定人之隨時下載、觀覽，則被告所辯其設有不公開之設定云
    云，顯與前揭證人李兆康可輕易透過第三方網路平台而下載
    本案影片之情況不符，是被告辯稱未將上傳至YouTube之本
    案影片設定為公開云云，自非可採。
　⒊此外，依據證人李兆康證述意旨可知，上傳YouTube網站的影
    片，只要輸入該影片網址即可看到本案影片，即使該影片的
    隱私權限設定為「不公開影片」，只要取得該影片網址皆可
    透過該網址或以搜尋網址的方式觀覽到影片內容；再者，參
    以被告亦不否認有將本案影片上傳臉書，僅爭執甲  怎麼知
    道影片真的是在Youtube網站上面等語（見原審卷第155頁）
    ；於原審訊問時亦曾坦認：其上傳本案影片，當時有想要報
    復的心態（後改稱上傳影片是想要保存、做存檔的動作）等
    語（見原審卷第170至171頁）；又於本院審理時稱：其帳號
    影片點閱率少的可憐等語（見本院卷第83頁），參以前揭本
    案影片之截圖內容下方所示，觀看次數已達69、33次（見偵
    字卷第20頁下方圖片、第20頁背面上方圖片），是被告所稱
    有將本案影片的隱私設定為「非公開」一節，顯與前揭實際
    上已有供得瀏覽其帳號之不特定多數人可進行觀看等情不符
    ，是依據前揭瀏覽次數、證人李兆康可透過點擊該網址直接
    連結到本案影片等情可悉，被告前揭所為，自有使不特定多
    數人均得以觀覽、下載本案影片而屬散布之舉，是被告執前
    詞否認，要屬事後卸責之詞，礙難採信。
　⒋至於被告辯稱：警方取得本案影片是透過第三方軟體，其他
    人不可能透以第三方方式取得影片云云。然依前揭所述，證
    人李兆康如何取得本案影片方式，並不影響被告所為已實際
    散布本案影片，並有使不特定多數人均得以觀覽之情，況從
    證人李兆康透過輸入本案影片網址，即可輕易搜尋瀏覽、下
    載本案影片，益可證被告所為確係構成散布之舉，是其此部
    分所辯，亦無可採。
　㈢綜上所述，被告上開犯行事證明確，被告所辯皆無足採，俱
    應依法論科。至被告聲請調查傳喚甲  所提看到影片的證人
    之其餘證據，因本案事證已臻明確，故認無再行調查之必要
    ，併此敘明。
二、論罪：
　㈠按刑法第235條第1項之供人觀覽猥褻物品罪，乃屬侵害社會
    法益之罪，係以散布或販賣或公然陳列或以他法供人觀覽猥
    褻物品為要件，其中散布、販賣、公然陳列，乃例示規定，
    均屬圖供他人觀覽方法之一，但供人觀覽之方法，實不以上
    開三種為限，故又以他法供人觀覽之概括規定加以規範。所
    謂公然陳列者，指陳列於不特定人或特定多數人得以共見共
    聞之公然狀態，而散布者，乃散發傳布於公眾之意，多係對
    不特定人或特定多數人為之。考其立法目的，以此等行為，
    使猥褻物品流傳達於社會公眾，足以助長淫風，破壞社會善
    良風俗，其可罰性甚為顯著，此與猥褻物品僅供己或僅供極
    少數特定人觀覽，未達危害社會秩序而屬個人自由權限範疇
    之情形有別，故設刑罰規定，以資禁制（最高法院84年度台
    上字第6294號判例參照）。申言之，行為人散布猥褻影像者
    ，係指對於其所散發傳布之客體未加諸任何之限制，行為人
    為使該猥褻影像廣為流傳於其他空間，因而讓一般不特定人
    或特定多數人對該猥褻影像，客觀上處於隨時可取得、下載
    、轉發、傳送等傳播方式至不同空間之狀態者，皆謂為散布
    之行為。而被告行為後，刑法第315條之2第1項於108年5月2
    9日公布修正，並於同年月31日生效施行；修正前該規定之
    法定刑為「處5年以下有期徒刑、拘役或科或併科5萬元以下
    罰金」，修正後之法定刑則為「處5年以下有期徒刑、拘役
    或科或併科50萬元以下罰金」，經比較新舊法規定，修正後
    之新法未較有利於被告，自應依刑法第2條第1項前段之規定
    ，適用被告行為時之法律即修正前刑法第315條之2規定論處
    ，先予敘明。
　㈡核被告所為，係犯刑法第315 條之1 第2 款之竊錄非公開活
    動及身體隱私部位罪、同法第235 條第1 項之散布猥褻影像
    罪，以及同法第315 條之2 第3 項之散布竊錄之非公開活動
    及身體隱私部位罪，而應依同條第1項之規定處斷。
　㈢被告係以一行為同時散布猥褻影像及竊錄之非公開活動及身
    體隱私部位罪，為想像競合犯，此部分應依刑法第55條規定
    ，從較重之修正前散布竊錄之非公開活動及身體隱私部位罪
    1 罪處斷。
　㈣被告上開所犯竊錄非公開活動及身體隱私部位罪，與所犯修
    正前之散布竊錄非公開活動及身體隱私部位罪，各次犯行時
    間有別、行為互殊，顯基於個別犯意所為，應予分論併罰。
　㈤被告係將本案影片上傳至Youtube網站，以此等方式將客觀上
    足以刺激或滿足性慾，並引起一般人羞恥或厭惡感之竊錄他
    人非公開活動內容及身體隱私部位予以公開，使得觀看「乙
    ○○」Youtube網站帳號之不特定多數人均得以觀覽本案影片
    ，自屬散布影像而非屬以他法供人觀覽猥褻物品，公訴意旨
    認被告此部分係犯刑法第235 條第1 項後段以他法供人觀覽
    猥褻物品罪（起訴書第10頁），容有未洽，惟二者所犯法條
    之條、項相同，不生變更起訴法條問題。
三、沒收：
　　未扣案之本案手機1支（含所搭載之SIM卡1張），係被告所
    有供其竊錄及傳送本案影片之工具，應依刑法第38條第2項
    前段規定沒收之，並依同條第4項規定，宣告於全部或一部
    不能沒收或不宜執行沒收時，追徵其價額。另按刑法第315
    條之1、第315條之2竊錄內容之附著物及物品，不問屬於犯
    人與否，沒收之，刑法第315條之3定有明文。惟乘載本案影
    片之本案手機既經沒收，已兼括其內儲存竊錄內容之電磁紀
    錄記憶體，自無庸再依刑法第315條之3之規定諭知沒收。至
    於本案影片之電磁紀錄，雖經被告上傳至YouTube網站，而
    存於第三人即YouTube網站影音平台上，惟依被告所述已經
    將電磁記錄從該平台上刪除，卷內也無證據證明竊錄之內容
    仍然存在，自無所謂附著物及物品，無從依刑法第315條之3
    之特別規定沒收，附此敘明。
四、撤銷改判部分：
　㈠原審就被告將本案影片上傳至Youtube網站部分所示犯行，認
    被告罪證明確，因予論罪科刑，固非無見。惟查：被告將本
    案影片上傳至Youtube網站，以此等方式將客觀上足以刺激
    或滿足性慾，並引起一般人羞恥或厭惡感之竊錄他人非公開
    活動及身體隱私部位予以公開，使得觀看「乙○○」Youtube
    網站帳號之不特定多數人均得以觀覽本案影片，自屬散布影
    像而非屬以他法供人觀覽猥褻物品，業如前述，足見原判決
    就此部分之事實認定與法律適用，均容有違誤。
  ㈡被告不服，猶執陳詞辯稱：其雖有將本案影片上傳YouTube網
    站，但有設定為不公開，其他人不可能以第三方的方式取得
    本案影片云云，據此提起上訴，固無理由，惟原判決此部分
    既有如前所指之違誤，即屬無可維持，應由本院將原判決關
    於被告散布竊錄之非公開活動及身體隱私部位罪部分，暨所
    定應執行刑（所定執行刑因部分罪刑遭撤銷而失所附麗）部
    分，均予以撤銷改判。
　㈢爰審酌被告將本案影片上傳至影音平台Youtube網站 ，使包
    含甲  同事之不特定多數人得以觀覽，其行為對甲  隱私權
    侵害甚大，且造成甲  心理恐慌及不安全感，應予非難；並
    考量被告迄未與甲  達成和解或取得原諒之客觀情況，以及
    被告自陳高職畢業之智識程度，於本案行為時從事面板工作
    且小康之家庭經濟狀況（見偵字卷第3 頁、原審卷第171 頁
    ），暨被告本案犯罪動機、目的、手段、情節及所生危害程
    度，被告素行及犯後態度，併審酌甲  表示：希望法院依法
    處理之量刑意見（見本院卷第51頁），及檢察官、被告之科
    刑意見等一切情狀，就其散布竊錄之他人非公開活動內容部
    分，量處有期徒刑10月；再就上開撤銷改判與後述「五、上
    訴駁回」所處之罪刑部分，考量被告所犯數罪反應出之人格
    特性，各罪彼此間之關聯性，並應權衡審酌被告之責任與整
    體刑法目的及相關刑事政策，在量刑權之法律拘束性原則下
    ，依刑法第51條第5款之規定，定應執行刑為有期徒刑1年。
五、上訴駁回部分：
　㈠原審以被告犯竊錄非公開活動及身體隱私部位罪之犯行事證
    明確，適用第315條之1第2款、第38條第2項前段、第4項、
    刑法施行法第1條之1第1項等規定，並說明審酌被告未經甲 
    同意，恣意竊錄本案影片，對甲  隱私權侵害甚大，且造成
    甲  心理恐慌及不安全感，應予非難；兼衡被告迄今未與甲
      和解或取得其原諒之客觀情狀，及被告智識程度、其犯罪
    目的、動機、手段、所生危害等一切情狀，就被告所犯竊錄
    非公開活動及身體隱私部位罪部分，量處有期徒刑8月。經
    核原審認事用法均無違誤，量刑亦屬妥適。
　㈡被告上訴意旨略以：伊絕非刻意拍攝本案影片，如果是刻意
    拍攝畫面應該是直立的云云。然按證據之取捨及證據證明力
    如何，均屬事實審法院得自由裁量、判斷之職權，苟其此項
    裁量、判斷，並不悖乎通常一般之人日常生活經驗之定則或
    論理法則，且於判決內論敘其何以作此判斷之心證理由者，
    即不得任意指摘其為違法。被告上訴意旨指摘各節，均經原
    審詳予論述證據之取捨及如何憑以認定事實之理由，並由本
    院列舉事證逐一補充說明、論駁如前，其餘所辯無礙於本件
    事實之認定。被告提起上訴指摘原審判決不當，並未提出新
    證據供本院調查審酌，要係對原審取捨證據及判斷其證明力
    職權之適法行使，仍持己見為不同之評價，再事爭執，尚非
    可採，其此部分上訴無理由，應予駁回。
據上論斷，應依刑事訴訟法第368 條、第369 條、第364 條、第
299 條第1 項前段，判決如主文。
本案經檢察官林宜賢提起公訴，檢察官許仲瑩到庭執行職務。
中　　華　　民　　國　　110 　年　　3 　　月　　31　　日
                  刑事第一庭  審判長法  官  李釱任
                                    法  官  崔玲琦
                                    法  官　呂煜仁
以上正本證明與原本無異。
刑法第315條之1第2款部分不得上訴。
其餘部分如不服本判決，應於收受送達後20日內向本院提出上訴
書狀，其未敘述上訴之理由者並得於提起上訴後20日內向本院補
提理由書（均須按他造當事人之人數附繕本）「切勿逕送上級法
院」。 
                                    書記官　林廷佳
中　　華　　民　　國　　110 　年　　3 　　月　　31　　日
附錄：本案論罪科刑法條全文
中華民國刑法第235條
散布、播送或販賣猥褻之文字、圖畫、聲音、影像或其他物品，
或公然陳列，或以他法供人觀覽、聽聞者，處 2 年以下有期徒
刑、拘役或科或併科 9 萬元以下罰金。
意圖散布、播送、販賣而製造、持有前項文字、圖畫、聲音、影
像及其附著物或其他物品者，亦同。
前二項之文字、圖畫、聲音或影像之附著物及物品，不問屬於犯
人與否，沒收之。
中華民國刑法第315條之1
有下列行為之一者，處三年以下有期徒刑、拘役或三十萬元以下
罰金：
一、無故利用工具或設備窺視、竊聽他人非公開之活動、言論、
    談話或身體隱私部位者。
二、無故以錄音、照相、錄影或電磁紀錄竊錄他人非公開之活動
    、言論、談話或身體隱私部位者。
修正前刑法第315條之2
意圖營利供給場所、工具或設備，便利他人為前條第一項之行為
者，處五年以下有期徒刑、拘役或科或併科五萬元以下罰金。
意圖散布、播送、販賣而有前條第二款之行為者，亦同。
製造、散布、播送或販賣前二項或前條第二款竊錄之內容者，依
第一項之規定處斷。
前三項之未遂犯罰之。